行　政　法　院　裁　定　　　　　　　　　　　　　　　　八十八年度裁字第九號
　　聲　請　人　乙○○
　　　　　　　　甲○○
右聲請人因更正土地登記事件，對本院中華民國八十七年九月十一日八十七年度裁字
第一○九八號裁定，聲請再審。本院裁定如左︰
　　主  文
再審之聲請駁回。
　　理  由
按當事人對於本院所為之裁定聲請再審，必須原裁定具有行政訴訟法第二十八條所列
各款情形之一者，始得為之，此觀之同法第三十條準用第二十八條之規定殊明。而同
法第二十八條第一款所謂適用法規顯有錯誤，係指原判決所適用之法規與該案應適用
之現行法規相違背，或與解釋判例有所牴觸者而言，第二款所謂判決理由與主文顯有
矛盾，係指判決理由與主文之內容適得其反而言；第九款所謂為判決基礎之民事或刑
事判決及其他裁判或行政處分，依其後之確定裁判或行政處分已變更者，係指原判決
以民事或刑事判決或其他行政訴訟裁判或行政處分為判斷根據，其後另有確定裁判或
行政處分，已變更為原判決判斷根據之裁判或行政處分者而言；第十款所謂發見未經
斟酌之重要證物者，係指該項證物在前訴訟程序中即已存在，而當事人不知其存在或
不能使用，現始知其存在或始能加以使用者而言。本件聲請人前因更正土地登記事件
，提起行政訴訟，為本院八十六年度裁字第一三○一號裁定駁回後，聲請人先後多次
聲請再審，均經本院以其不合法定再審要件，分別裁定駁回。茲聲請人復認本院最近
一次即八十七年度裁字第一○九八號裁定（以下稱原裁定）有行政訴訟法第二十八條
第一款、第二款、第九款、第十款之再審事由，對之聲請再審。惟查原裁定係認聲請
人對本院八十七年度裁字第五四三號再審裁定聲請再審，乃所陳事由悉於之前訴訟程
序中提出主張，為本院所不採。則其以同一原因事實對於駁回其再審聲請之裁定更行
聲請再審，而無新之原因事實，無異未表明再審理由之具體情事，揆諸行政訴訟法第
三十三條準用民事訴訟法第五百零七條、第五百零一條第一項第四款規定聲請再審應
表明再審理由之法定要件不合，乃援引本院四十六年裁字第四一號判例認聲請人該次
再審之聲請不合法而駁回之。經核其適用之法規，與該案應適用之現行法規不相違背
，亦無牴觸解釋、判例之情形，即無首揭說明所稱之適用法規顯有錯誤之再審理由。
聲請人茲主張其所有土地經重測結果面積與實際使用者符合，同為一．○七六一公頃
，相對人台北市政府地政處測量大隊擅自更正為○．七六一公頃，並不合法，原裁定
引地籍測量實施規則第三條規定闡，牴觸司法院釋字第三七四號解釋云云，乃有關
實體上之事項，與原裁定係以聲請人再審之聲請不合法，從程序上駁回其再審之聲請
之內容無關，難資為再審理由。又原裁定理由中說明聲請人再審之聲請不合法，主文
諭知駁回再審之聲請，其主文乃由理由所導出，無適得其反之情形，自無前述說明所
稱之理由與主文顯有矛盾之再審事由。又原裁定從程序上駁回再審之聲請，係因聲請
人未合法表明再審理由之故，非認相對人之更正面積符合土地法規定而從實體上駁回
。其判斷根據為聲請人該次再審聲請狀及本院之前裁判，並未以民刑事裁判或其他行
政訴訟裁判或行政處分為判斷根據，尤無判斷根據其後變更之情形，亦無前述說明所
稱行政訴訟法第二十八條第九款之再審事由。又聲請人茲稱發見之新證據為八十四年
三月十七日司法院釋字第三七四號解釋、八十七年九月一日北市地測三字第八七六○
四四三八○○號函，經核前者為統一法令之解釋，非證明事實之證物，無發見證物之
可言；後者為致聲請人之公函，於前訴訟程序中已存在，非聲請人所不知，亦非不能
使用者，亦不符合前述發見未經斟酌之證物之再審事由要件。從而難認原裁定有聲請
人所指之再審事由。再審之聲請應予駁回。其實體上之主張無從進而論究，併予明
。
據上論結，本件再審之聲請為無再審理由，爰依行政訴訟法第三十三條、民事訴訟法
第五百零七條、第五百零二條第二項，裁定如主文。
中    華    民    國     八十八      年      一      月      十四       日
                    行 政 法 院 第 三 庭
                                審 判 長 評  事      曾  隆  興
                                         評  事      趙  永  康
                                         評  事      高  啟  燦
                                         評  事      蔡  進  田
                                         評  事      鄭  淑  貞
右  正  本  證  明  與  原  本  無  異
                                         法院書記官  郭  育  玎
中    華    民    國     八十八      年      一      月      十四       日
